【裁判字號】    97,交抗,1834
【裁判日期】    971113
【裁判案由】    違反道路交通管理處罰條例
【裁判全文】
臺灣高等法院交通事件裁定            97年度交抗字第1834號
抗  告  人
即受處分人   鍵蒼企業有限公司
代  表  人   甲○○
上列抗告人因道路交通管理處罰條例案件，不服臺灣桃園地方法
院97年度交聲字第1360號，中華民國97年8 月27日裁定，提起抗
告，本院裁定如下：
    主  文
抗告駁回。
    理  由
一、按受處分人不服道路交通管理處罰條例第8 條所定主管機關
    所為之處罰者，得於接到裁決書之翌日起20日內，向管轄地
    方法院聲明異議，道路交通管理處罰條例第87條第1 項定有
    明文；又交通法庭認聲明異議不合法律上之程式，且無從補
    正者，應以裁定駁回之，道路交通案件處理辦法第18條亦定
    有明文。另據違反道路交通管理事件統一裁罰基準及處理細
    則第5 條規定，處理違反道路交通管理事件，有關文書送達
    之程序，依行政程序法之規定。復按「送達，於應受送達人
    之住居所、事務所或營業所為之；但在行政機關辦公處所或
    他處會晤應受送達人時，得於會晤處所為之。」、「於應送
    達處所不獲會晤應受送達人時，得將文書付與有辨別事理能
    力之同居人、受僱人或應送達處所之接收郵件人員。」、「
    送達，不能依前二條規定為之者，得將文書寄存送達地之地
    方自治或警察機關，並作送達通知書兩份，一份黏貼於應受
    送達人住居所、事務所、營業所或其就業處所門首，另一份
    交由鄰居轉交或置於該送達處所信箱或其他適當位置，以為
    送達。」、「前項情形，由郵政機關為送達者，得將文書寄
    存於送達地之郵政機關。」行政程序法第72條第1 項、第73
    條第1項、第74條第1項、第2項，亦分別定有明文。
二、原裁定意旨略以：按送達，於應受送達人之住居所、事務所
    或營業所為之。但在行政機關辦公處所或他處會晤應受送達
    人時，得於會晤處所為之，行政程序法第72條第1 項定有明
    文。查本件原處分機關之上揭裁決書係於民國（下同）97年
    7月1日以寄存送達於異議人營業所，有新竹區監理所中壢監
    理站送達證書影本1份在卷可稽（見原審卷第8頁）。依上揭
    規定，異議人如對原處分機關是項裁決不服欲提起異議，依
    照上述說明，其20日之合法提出異議期間即自收受送達翌日
    起20日內，又本件係寄存送達，應自寄存之日起10日即97年
    7月11日發生送達效力（原裁定誤算為7月10日），從而，本
    件聲明異議合法提出期間應自97年7月12日（原裁定誤算為7
    月11日）起算20日內，異議人竟遲至97年8月8日（原裁定誤
    載為8 月11日）始聲明異議，有其申訴狀上加蓋收狀戳章在
    卷足憑（見原審卷第3 頁），顯然逾越上揭法定異議期間，
    其異議不合法律上程式，且無從補正，核諸前揭說明，應將
    異議人之異議駁回。
三、抗告意旨略以：抗告人於97年8月6日接到原處理機關裁決書
    才知此事，並於8月7日提出異議，原裁定雖以抗告人已逾異
    議期間，而駁回抗告人之異議，然抗告人並無收到裁決書，
    且自違規時起至裁決期間，抗告人均未受通知違規情事，或
    於網站查詢相關資訊，致抗告人未能收到裁決書，而未能依
    時提出異議，監理單位顯有疏失，況該車輛已於97年3 月19
    日繳銷完畢，爰請撤銷原裁定云云。
四、惟查：
  (一)原處分機關交通部公路總局新竹區監理所以駕駛陳桂芳於96
    年9月2日下午14時43許，駕駛抗告人鍵蒼企業股份有限公司
    （下稱鍵蒼公司）所有車牌號碼8U-767號營業小客車，行經
    板橋市○○路憲兵前某處，因預拌混泥土車超載6040公斤，
    經警攔停舉發「汽車裝載貨物超過核定之重量」之違規，嗣
    經原處分機關依道路交通管理處罰條例第29之2條第3項之規
    定，裁處罰鍰1萬7千元，而抗告人即受處分人鍵蒼公司不服
    交通部公路總局新竹區監理所於97年6 月24日所為壢監裁字
    第53-C00000000號裁決，於97年8月8日向原審法院聲明異議
    ，經原審法院於抗告人異議已逾法定異議期間，裁定異議駁
    回等情，有舉發違反道路交通管理事件通知單1 紙、裁決書
    及異議書狀等在卷可稽（見原審卷第3 頁、6頁、8頁反面）
    。
  (二)又抗告人之住居所地為臺北縣中和市○○街285巷21之1 號2
    樓（卷附公司及分公司基本資料查詢明細資料及抗告狀之記
    載），原處分機關按前開抗告人住所地投遞裁決書，因未獲
    會晤送達之受處分人本人或其同居人或受僱人收領，於97年
    7月1日依規定寄存於中和宜安郵局，並作送達通知書兩份，
    一份粘貼於應受送達人即抗告人住所地門首，另一份置於該
    送達處所之信箱以為送達，此有送達證書1 紙在卷足資佐證
    （見原審卷第8 頁），依前開說明，本件交通事件裁決書係
    屬寄存送達，應自寄存之日起，經10日發生效力，且寄存送
    達發生效力所應「經10日」期間，應自寄存日之翌日起算（
    最高法院94年7月5 日94年度第1次庭長、法官會議紀錄可資
    參酌），則前開原處分機關裁決書自送達裁定之翌日即97年
    7月2日起算，至97年7 月11日起發生送達效力，是抗告人法
    定異議期間20日，應於97年7 月31日屆滿，則抗告人卻遲至
    97年8月8日始向原審法院聲明異議，此有收文戳蓋於聲明異
    議狀可稽（見原審卷第3 頁），顯已逾越法定異議期間，其
    異議即屬不合法律上程式且無從補正，揆諸首揭說明，自應
    駁回其異議。至原裁定雖誤算寄存送達效力發生之日為97年
    7月10日（實應為97年7月11日發生送達效力），然於抗告人
    已逾越法定異議期間之事實，並不生影嚮，僅併予更正之，
    附此敘明。抗告意旨所執從未接獲裁決書或受通知違規舉發
    情事，亦無從由網路查悉違規之情云云等節，並非可取，另
    抗告人爭執違規車輛已於97年3 月19日繳銷完畢乙節，亦非
    是否合法聲明異議程序所得斟酌之事由，是抗告人前揭所陳
    ，均無足採。
五、綜上，原裁定認抗告人逾越法定異議不變期間，而將抗告人
    之異議駁回，業已詳敘其認定之理由，於法並無違誤。本件
    抗告意旨均無理由，應予駁回。
據上論結，應依道路交通案件處理辦法第26條、刑事訴訟法第41
2條，裁定如主文。
中    華    民    國    97    年    11    月    13    日
                  刑事第十庭    審判長法  官 楊炳禎
                                      法  官 陳博志
                                      法  官 李春地
以上正本證明與原本無異。
不得再抗告。
                                      書記官 蘇秋
中    華    民    國    97    年    11    月    14    日


司法院資訊處製作；財團法人民間司法改革基金會備份。
